# 请教陈版，关于IPO中资产瑕疵的会计处理

提问人：roinlee 时间：2017-09-01 20:06:33
业务背景： 某公司(物业管理公司)于 2014 年分别与合肥A房地产开发有限公司及苏州B有限公司、 2015 年与湖南C有限公司签订了《车位使用权转让协议》，受让了三家地产公司的标的停车位及标的储藏室的使用权，受让金额分别为 1000 万元、 1500 万元及1600 万元。受让的停车位均无产权，未取得产权的原因系合肥A房地产开发有限公司转让的停车位为机械车位，当地政府没有此类停车位产权办理先例，因此不予办理产权；苏州B有限公司由于小区所在地区当地政府的原因，无法办理产权；湖南C有限公司目前已经税务注销，在注销之前由于未对车位缴纳相关税款，导致其转让给某公司的停车位无法办理产权。 上述停车位均属于地产公司建造（均为地下车位，其中合肥地区为地下机械车位，苏州地区及长沙地区为地下普通车位），不属于小区内公共面积内的停车位。公司在日常运营中，通过上述停车位获取停车费收入（其中合肥及苏州地区的车位是按照缴纳停车费的用户每人固定一个位置，长沙地区由于车位较少，缴纳停车费的用户没有固定车位），同时也已经将部分无产权停车位转卖给小区内业主使用。 某公司与个人业主签署的车位使用权转让协议注明，个人业主所受让的车位使用权无法办理产权证明，但享有约定使用年限内的使用权，使用期届满后，在该车位未被国家和政府征用的情况下，个人业主可继续使用，无需再向某公司支付使用权转让价款。 某公司正在筹备主板上市，对于上述权属存在瑕疵的停车位使用权，公司准备在申报期截止日前退回或者转卖给原出让方。 原会计师团队会计处理:将上述停车位的使用权计入投资性房地产核算，理由如下： 1 、《企业会计准则第 3 号-投资性房地产》第 2 条的定义关于投资性房地产是指为赚取租金或资本增值，或两者兼有而持有的房地产。其中只包括以下 3 类情形： （一）已出租的土地使用权。 （二）持有并准备增值后转让的土地使用权。（三）已出租的建筑物。 停车位持有的目的包含出租及持有增值后销售，符合投资性房地产的定义。
律师团队观点：由于上述车位所有权存在瑕疵，在我国目前尚未有明确的法律规定对上述房地产公司无法取得权证的停车位是否可对外销售进行明确的规定，各类地方的规定也不尽相同，实际处于法律空白状态，无法取得对上述车位分割的权证，通常地方上默认地产公司可以进行处置。本案例中，某公司受让有瑕疵的上述车位会对其IPO审核造成影响，律师团队建议针对上述存在争议的车位使用权转让进行签订补充协议，退回相关车位，地产公司退回相关款项，同时对已出售的部分与受让方签订补充协议，将出售方认定为地产公司，某公司只是代收代付相关停车位使用权的转让款项。 券商观点：券商认为，上述停车位属于地产公司的大产权范围内，只是无法进行分割办理小产权证，地产公司具有清晰的所有权及处置权，由于无法取得权证，建议将未销售的部分停车位进行退回，地产公司退回相关款项，会计上作为差错更正处理，理由为：原转让协议约定了销售方应协助某公司办理相关停车位的权证，但由于目前无法办理权证，因此退回相关停车位的使用权，即转让合同所依据的条件不成立；但对于已销售的部分会计处理不变，作为销售投资性房地产处理，确认相关的收入及成本。券商及律师认为，无论退回剩余车位还是全部车位，均应当作为会计差错更正处理。
本项目组的疑问： 1 、原会计师团队的判断确认为投资性房地产，但停车位既非土地使用权也非建筑物，计入投资性房地产是否恰当？ 2 、又或，根据无形资产的定义能够从企业中分离或者划分出来，并能单独或者与相关合同、资产或负债一起，用于出售、转移、授予许可、租赁或者交换。源自合同性权利或其他法定权利，无论这些权利是否可以从企业或其他权利和义务中转移或者分离。
是否应计入无形资产或长期待摊费用？ 3 、券商团队认为作为差错更正的处理会计处理方式是否妥当？ A、不作为差错更正处理，如果上述停车位使用权退回或转卖（按照原受让价卖出），对于处置收益（基本上就是投资性房地产累计摊销）是否应该计入营业外收入，还是冲减处置当期的营业成本（以前年度投资性房地产摊销计入营业成本-其他业务成本）？ B、作为差错更正处理，是否符合《企业会计准则》第 28 号关于差错更正的定义? 第十一条 前期差错，是指由于没有运用或错误运用下列两种信息，而对前期财务报表造成省略漏或错报。 　　（一）编报前期财务报表时预期能够取得并加以考虑的可靠信息。 （二）前期财务报告批准报出时能够取得的可靠信息。 由于已销售的部分车位使用权，在与最终购买方签订的协议中明确约定了无法取得使用权，也即某公司取得上述车位使用权时已经考虑到了无法办理权证的事实，券商所依赖的假设在上述协议中是否不成立？

回答人：chenyiwei
1 、不恰当。准则要求投资性房地产能够单独识别和出售，同时是本企业拥有产权的建筑物。从你说的情况看，这些车位日后的再销售还是有较大难度的，也无法证明本企业拥有完整产权。 2 、可以作为无形资产（使用权），也可以接受确认为长期待摊费用。 3 、从你说的情况看，看不出前期对车位出售的会计处理本身不符合会计准则规定。仅仅权利上的瑕疵不作为否定前期会计处理的理由。
个人更倾向于在本年度当期调整。

提问人：roinlee 时间：2017-09-02 07:19:27
是否可理解为销售退回？

回答人：chenyiwei
类似。